【裁判字號】    98,訴,3056
【裁判日期】    981030
【裁判案由】    毒品危害防制條例
【裁判全文】
臺灣板橋地方法院刑事判決              98年度訴字第3056號
公  訴  人  臺灣板橋地方法院檢察署檢察官
被      告  甲○○
上列被告因毒品危害防制條例案件，經檢察官提起公訴（98年度
毒偵字第3911號），本院合議庭裁定改依簡式審判程序，判決如
下：
    主  文
甲○○施用第一級毒品，累犯，處有期徒刑壹年。扣案之第一級
毒品海洛因肆包（均含包裝袋，淨重壹點玖壹公克）及第二級毒
品甲基安非他命壹包（含包裝袋，檢驗後淨重零點壹伍肆公克）
，均沒收銷燬之；扣案之吸食器壹組，沒收。
    事  實
一、甲○○前因施用毒品案件，經本院以87年度毒聲字第1005號
    裁定送觀察、勒戒後，因認無繼續施用之傾向，於民國87年
    8 月24日執行完畢釋放出所，由臺灣板橋地方法院檢察署檢
    察官於87年8 月31日以87年度偵字第16171 號、第17031 號
    為不起訴處分確定。復於上開觀察、勒戒執行完畢釋放後5
    年內，再因施用毒品，經本院以88年度毒聲字第1338號裁定
    送觀察、勒戒後，因認有繼續施用毒品之傾向，又經本院以
    88年度毒聲字第1823號裁定令入戒治處所施以強制戒治，於
    88年9 月21日停止戒治並交付保護管束，於89年3 月15 日
    保護管束期滿，強制戒治執行完畢；而該次施用毒品之犯行
    與其所犯竊盜及轉讓毒品等犯行，並經本院以88年度訴字第
    834 號判決分別判處有期徒刑8 年（販賣第一級毒品）、8
    月（連續施用第一級毒品部分）、4 月（連續施用第二級毒
    品部分）、10月（連續轉讓第二級毒品部分）及4 月（竊盜
    部分），嗣甲○○就上開施用毒品、轉讓毒品、販賣第一級
    毒品部分上訴（竊盜部分先行確定），經臺灣高等法院以89
    年度上訴字第20號判決分別判處有期徒刑8 年、8 月、4 月
    及10月確定，經甲○○再就前開販賣第一級毒品部分提起上
    訴，經90年度上更（二）字第40號判決將原判決撤銷，改判
    無罪確定，前開連續施用第一級毒品、第二級毒品、轉讓毒
    品及竊盜等四罪，並經臺灣高等法院裁定應執行有期徒刑2
    年確定；另因違反槍砲彈藥刀械管制條例及麻醉藥品管理條
    例等案件，經臺灣高等法院分別判處有期徒刑4 月、5 年4
    月確定，嗣經臺灣高等法院以89年度聲字第687 號裁定應執
    行有期徒刑5 年6 月，經與前揭2 年之有期徒刑接續執行後
    ，於94年9 月17日假釋出監交付保護管束，於95年6 月30日
    保護管束期滿，假釋未經撤銷，所餘刑期視為執行完畢。
二、詎仍不知悔改，於前述觀察、勒戒執行完畢釋放後5 年內，
    再犯施用毒品之罪，經本院及臺灣高等法院於89年間，以前
    揭判決判處有罪確定後，明知海洛因、甲基安非他命分係屬
    毒品危害防制條例第2 條第2 項第1 款、第2 款所定之第一
    級、第二級毒品，不得持有、施用，竟基於同時施用第一級
    毒品海洛因及第二級毒品甲基安非他命之犯意，於98年5 月
    23 日21 時許，在其位於臺北縣新莊市○○路238 巷10號2
    樓之住處，以將海洛因及甲基安非他命混合後置入吸食器內
    燒烤吸食煙氣之方式，施用毒品海洛因及甲基安非他命乙次
    。嗣於98年5 月26日9 時15分許，在上址為警查獲，並扣得
    其所有之海洛因4 包（均含包裝袋，檢驗淨重1.91公克）、
    甲基安非他命1 包（含包裝袋，檢驗前淨重0.155 公克；檢
    驗後淨重0.154 公克）及其所有供其施用海洛因及甲基安非
    他命使用之吸食器1 組，再採集其尿液送驗後，檢驗結果呈
    嗎啡、甲基安非他命之陽性反應，而查悉上情。
三、案經苗栗縣政府警察局頭份分局報告臺灣板橋地方法院檢察
    署檢察官偵查起訴。
    理  由
一、被告甲○○所犯係死刑、無期徒刑、最輕本刑為3 年以上有
    期徒刑以外之罪，其於準備程序中就前揭被訴事實為有罪之
    陳述，經受命法官告知簡式審判程序之旨，並聽取其與公訴
    人之意見後，本院合議庭認為適宜由受命法官獨任進行簡式
    審判程序，爰依刑事訴訟法第273 條之1 第1 項規定，裁定
    由受命法官獨任進行簡式審判程序，合先敘明。
二、上揭事實，業據被告於審理時坦承不諱，且被告為警查獲後
    所採集之尿液，經送中山醫學大學附設醫院檢驗科藥物檢測
    中心檢驗結果，確呈嗎啡及甲基安非他命陽性反應，有該檢
    驗科中心98年5 月27日尿液檢驗報告（檢體編號：98C145號
    ）、毒品犯罪嫌疑人尿液採驗作業管制紀錄各1 紙在卷可稽
    ；而扣案之粉末4 包（均含包裝袋，檢驗淨重1.91公克）、
    透明結晶1 包（含包裝袋，檢驗前淨重0.155 公克；檢驗後
    淨重0.154 公克），經送驗後，確分別含有海洛因及甲基安
    非他命成分，亦分別法務部調查局濫用藥物實驗室98年8 月
    20日調科壹字第09823022540 號鑑定書及行政院衛生署草屯
    療養院98年10月7 日草療鑑字第0981000013號鑑定書各1 紙
    在卷可參。足徵被告之自白與事實相符，堪以採信。是本案
    事證明確，被告施用第一級毒品海洛因及第二級毒品甲基安
    非他命之犯行，洵堪認定。
三、按毒品危害防制條例前於92年7 月9 日修正公布，自93年1
    月9 日施行，觀之該條例第20條、第23條之立法理由，修正
    後毒品危害防制條例就施用毒品者，只於「初犯」及「5 年
    後再犯」二種情形，有其追訴條件之限制，即須於初犯經觀
    察、勒戒或強制戒治釋放後，5 年內均無施用毒品之行為，
    始能認其前所實施之觀察、勒戒或強制戒治已足遮斷毒癮，
    而得於5 年後再犯時，再予適用初犯之規定，重行觀察、勒
    戒等程序。倘5 年內已經再犯，被依法追訴處罰，縱其第3
    次（或第3 次以上）施用毒品之時間在初犯釋放5 年以後，
    即與「5 年後再犯」之情形有別，且因已於「5 年內再犯」
    ，顯見其再犯率甚高，原實施觀察、勒戒或強制戒治，已無
    法收其實效，而無5 年戒斷期之存在，自無再經觀察、勒戒
    及強制戒治之必要，應得逕行追訴處罰（最高法院95年5 月
    9 日95年度第7 次刑事庭會議決議參照）。經查：本件被告
    前因施用毒品案件，經本院裁定送觀察、勒戒後，因認無繼
    續施用之傾向，於87年8 月24日執行完畢釋放出所，由臺灣
    板橋地方法院檢察署檢察官於87年8 月31日以87年度偵字第
    16171 號、第17031 號為不起訴處分確定。復於上開觀察、
    勒戒執行完畢釋放後5 年內，再因施用毒品，經本院以88年
    度毒聲字第1338號裁定送觀察、勒戒後，因認有繼續施用毒
    品之傾向，又經本院以88年度毒聲字第1823號裁定令入戒治
    處所施以強制戒治，於88年9 月21日停止戒治並交付保護管
    束，於89年3 月15日保護管束期滿，強制戒治執行完畢；卻
    於88、98年間均因施用毒品案件，經臺灣高等法院及本院先
    後分別以89年度上訴字第20號、98年度訴字第1633號及98年
    度訴字第2298號判決分別判處罪刑確定等情，有臺灣高等法
    院被告前案紀錄表1 份在卷可憑，是依上開說明，被告於前
    述觀察、勒戒執行完畢釋放後5 年內，再犯施用毒品罪，經
    本院判決有罪確定後，復犯本件施用毒品之犯行，本件犯行
    距前揭觀察、勒戒執行完畢釋放後雖逾5 年，惟核與毒品危
    害防制條例第20條第3 項所定「5 年後再犯」之立法意旨不
    符，揆諸上開說明，仍應予追訴、處罰。
四、核被告所為施用毒品海洛因及甲基安非他命之行為，係犯毒
    品危害防制條例第10條第1 項之施用第一級毒品海洛因罪及
    同條第2 項之施用第二級毒品甲基安非他命罪。其持有毒品
    海洛因及甲基安非他命之低度行為，分別為施用海洛因及甲
    基安非他命之高度行為所吸收，不另論罪。被告係以一行為
    同時觸犯施用第一級毒品與第二級毒品之2 罪，為想像競合
    犯，應從施用第一級毒品之重罪處斷。再被告有事實欄所載
    之前科紀錄，於95年6 月30日保護管束期滿，假釋未經撤銷
    ，所餘刑期視為執行完畢，此有上開被告前案紀錄表在卷可
    考，其於受有期徒刑之刑執行完畢後，5 年以內故意再犯本
    件有期徒刑以上之罪，爰依刑法第47條第1 項規定論以累犯
    ，並加重其刑。本院審酌被告無視毒品可能對自身及家庭所
    造成之戕害，及對社會治安形成之潛在危險，屢犯施用毒品
    之罪，足見其戒絕毒癮之意志不堅，本不宜寬貸，惟念其犯
    後坦承犯行，態度良好，及施用毒品乃戕害自身健康，尚未
    直接危害他人等一切情狀，量處如主文所示之刑，以資懲儆
    。
五、末以，扣案之粉末4 包（均含包裝袋，檢驗淨重1.91公克）
    、透明結晶1 包（含包裝袋，檢驗前淨重0.155 公克；檢驗
    後淨重0.154 公克），確分別含毒品海洛因及甲基安非他命
    成分，業已認明如前，又因毒品鑑驗一般係以傾倒之方式，
    將包裝袋內之第一級毒品海洛因及第二級毒品甲基安非他命
    倒出而與包裝袋分離而稱重，必要時，輔以刮杓刮取袋內粉
    末，然無論依何種方式分離，包裝袋內分別均有極微量之第
    一級毒品海洛因及第二級毒品甲基安非他命殘留，此業經法
    務部調查局以93年3 月19日調科壹字第09300113060 函釋在
    案，此為本院職務上已知之事實，是足認前開5 只空包裝袋
    ，其內分別含有極微量第一級毒品海洛因及第二級毒品甲基
    安非他命殘留而無法析離，應整體視為查獲之第一級毒品海
    洛因及第二級毒品甲基安非他命，俱應依毒品危害防制條例
    第18條第1 項前段之規定，不問屬於犯人與否，均沒收銷燬
    之；至送鑑耗損之海洛因及甲基安非他命粉末既已滅失，自
    無庸再予宣告沒收銷燬之必要。另扣案之吸食器屬被告所有
    ，且為供其施用本件第一級毒品及第二級毒品犯行所用之物
    ，業據被告供承在卷，爰依刑法第38條第1 項第2 款，併予
    宣告沒收；至扣案之磅秤1 台雖屬被告所有，惟無證據足資
    證明與被告本件施用毒品之犯行直接相關，爰不予宣告沒收
    。
據上論斷，應依刑事訴訟法第273 條之1 第1 項、第299 條第1
項前段，毒品危害防制條例第10條第1 項、第2 項、第18條第1
項前段，刑法第11條、第55條前段、第47條第1 項、第38條第1
項第2 款，判決如主文。
本案經檢察官陳旭華到庭執行職務。
中    華    民    國    98    年    10    月    30    日
                  刑事第十庭  法  官  鄭凱文
以上正本證明與原本無異。
如不服本判決應於收受本判決後10日內向本院提出上訴書狀，並
應敘述具體理由，如未敘述上訴理由者，應於上訴期間屆滿後20
日內補提理由書狀於本院（均須按他造當事人之人數附繕本）「
切勿逕送上級法院」。
                              書記官  陳筱惠
中    華    民    國    98    年    10    月    30    日
附錄本案論罪法條：
毒品危害防制條例第10條：
施用第一級毒品者，處6 月以上5 年以下有期徒刑。
施用第二級毒品者，處3 年以下有期徒刑。


司法院資訊處製作；財團法人民間司法改革基金會備份。
